臺灣臺南地方法院刑事判決　　　　　　　　　　　　　九十一年度易緝字第二二號
　　公　訴　人　臺灣台南地方法院檢察署檢察官
　　被　　　告　甲○○
右列被告因詐欺案件，經檢察官提起公訴（八十七年度偵字第八四四０號），本院判
決如左：
    主  文
甲○○意圖為自己不法之所有，以詐術使人將本人之物交付，處有期徒刑壹年。
    事  實
一、甲○○係從事特殊鋼生意，民國八十六年六月，乙○○招攬甲○○參加其為會首
    之支票互助會，每會新台幣（下同）五萬元，共二十二會，採內標制，利息均為
    二千元，於該互助會開始前，會員集合位於台南縣永康市○○路七七三巷五弄三
    八號會首乙○○住所，抽籤決定得標順序後，由會首及全部會員當場按月簽發所
    有支票，依得標日期順序，悉數交付予各會員，各會員迨於得標日時，即可持所
    取得之支票向付款人兌現。甲○○明知自己資力不足以參加互助會按月繳款，竟
    仍基於為自己不法所有之犯意，以鄭國陞及自己名義，各參加二會，合計共四會
    ，使會首及其他會員陷於錯誤而交付甲○○共八十四張支票，計約四百十二萬六
    千元。嗣乙○○及其他會員持甲○○簽發之支票至付款人處提示，均遭退票，雖
    前四月即八十六年六月至九月之票款事後有處理，然其後退票之會款即置之不理
    ，經乙○○代其向各會員償還後，雖有處理履次向甲○○催討無著，乙○○及各
    會員始知受騙。
二、案經乙○○訴由台灣台南地方法院檢察署檢察官偵查起訴。
    理  由
一、訊據被告甲○○對於右揭參加支票互助會、簽發支票並取得告訴人乙○○及其他
    會員所簽發之支票等情，固供認不諱，惟矢口否認有詐欺犯行，辯稱：八十六年
    六月至九月之票款退票均有處理，償還持票人，但自八十六年九月開始，財務發
    生困難，週轉不靈，故無法償還，至於所取得之支票，有些已經拿去調現，有些
    支票無法領到，願返還告訴人八張支票云云。
二、惟查，右揭犯罪事實，迭據告訴人乙○○於檢察官偵查中及本院審理時指述綦
    詳，又其所簽發之支票自始無一兌現，業據被告坦承屬實，核與會員即證人侯桂
    林及王樹源在偵查中證述情節相符；按被告對於其自身財務狀況，知之甚稔，
    若其無為自己不法所有之意圖，於一開始遭退票時之八十六年六月三十日，即應
    返還取自告訴人及其他會員之支票，其不思此途，竟仍將多達八十張之支票轉讓
    調現，而拒不返還，是其明知財務狀況不足以支付四會每月高達二十萬元之會款
    ，而仍簽發支票交予告訴人及其他會員，其有不法所有之意圖，施用詐術，使告
    訴人及各會員陷於錯誤而交付財物之犯行，彰彰明甚。再者，遲至告訴人告訴
    被告詐欺，檢察官於八十七年八月三日實施偵查時，被告始返還八張均無從兌現
    之支票；按自八十六年六月起至八十七年八月，會員中何人所簽發之支票可兌現
    ，或會遭退票，被告於逐月持向銀行提示時，已明白知曉，其還告訴人之支票八
    張，均為拒絕往來戶，此據告訴人在檢察官偵查中指述甚詳，並有該八張支票影
    附卷可參，被告既不清償其所提領之票款，復不返還取自告訴人及其他會員之支
    票，益徵其為自己不法所有之意圖，昭然若揭。參以，詐欺罪乃即成犯，於其
    詐得財物時，犯罪即已既遂，事後有無返還財物，僅係犯罪後態度良窳，為法院
    量刑之參考而已；準此，即便其就前四月退票之款項有對告訴人及各會員處理，
    亦無解於其加入該互助會時，以不法所有之意圖，使告訴人及各會員陷於被告財
    物狀況良好之錯誤中，而持交達八十餘張之支票。此外，另有告訴人所提被告簽
    發經提示後均為拒絕往來戶之支票二十六紙（均影本）附卷可證，罪證已臻明確
    ，被告所辯，顯係卸責之詞，不足採信，其犯行堪予認定。
三、核被告所為，係犯刑法第三百三十九條第一項之詐欺取財罪，其以一詐欺行為，
    同時使告訴人及其他會員陷於錯誤而交付財物（支票），係一行為觸犯數詐欺罪
    名之想像競合犯，應依刑法第五十五條規定，從一重處斷。爰審酌被告之品性、
    及其犯罪之動機、目的、手段、犯罪後坦承犯行，態度尚稱良好等一切情狀，處
    以如主文所示之刑，以資懲儆。
三、據上論斷，應依刑事訴訟法第二百九十九條第一項前段，刑法第三百三十九條第
    一項、第五十五條，罰金罰鍰提高標準條例第一條前段，判決如主文。
本案經檢察官施胤弘到庭執行職務。
中    華    民    國      九十一      年      五      月      七        日
                             臺灣臺南地方法院刑事第二庭
                                     法  官   王立村
右正本證明與原本無異。
如不服本判決，應於判決送達後十日內向本院提出上訴狀( 應附繕本 )。
                                     書記官   楊尚穎
中    華    民    國      九十一      年      五      月      七        日
附錄法條
  刑法第三百三十九條第一項：
  意圖為自己或第三人不法之所有，以詐術使人將本人或第三人之物交付者，處五年
  徒刑、拘役或科或併科一千元以下罰金。
